臺灣橋頭地方法院民事裁定
110年度消債更字第59號
聲  請  人  
即債務人    吳芳岑即吳思瑩即吳孟穗
0000000000000000

0000000000000000

上列當事人因消費者債務清理事件聲請更生，本院裁定如下：
    主  文
聲請人吳芳岑即吳思瑩即吳孟穗自民國一百一十年九月六日下午
四時起開始更生程序。
命司法事務官進行本件更生程序。
    理  由
一、聲請意旨略以：聲請人即債務人吳芳岑即吳思瑩即吳孟穗前
    向金融機構辦理信用貸款等，致積欠無擔保債務計新臺幣（
    下同）3,368,340元，因無法清償債務，乃於民國109年5月
    間向高雄市楠梓區調解委員會申請與最大債權金融機構進行
    調解，惟於109年6月4日調解不成立，因聲請人有不能清償
    債務或有不能清償之虞，復未經法院裁定開始清算程序或宣
    告破產，爰依法聲請准予裁定更生等語。
二、按「債務人不能清償債務或有不能清償之虞者，得依本條例
    所定更生或清算程序，清理其債務。」消費者債務清理條例
    （下稱消債條例）第3條定有明文。衡以消費者與金融機構
    間債之關係之發生，係依契約自由原則及相互間之信賴為基
    礎，此為社會經濟活動得以維繫及發展之重要支柱，債務人
    經濟窘迫，固不應任其自生自滅，債權人一方之利益，仍不
    能因之摒棄不顧。是債務人於協商程序中，自應本於個人實
    際財產及收支狀況，依最大誠信原則，商討解決方案。如終
    究不能成立協商，於聲請更生或清算時，法院審酌上開條文
    所謂「不能清償或有不能清償之虞」，自宜綜衡債務人全部
    收支、信用及財產狀況，評估是否因負擔債務，而不能維持
    最基本之生活條件；所陳報之各項花費，是否確屬必要性之
    支出；如曾有協商方案，其條件是否已無法兼顧個人生活之
    基本需求等情，為其判斷之準據。
三、經查：
  ㈠聲請人前向各金融機構辦理信用貸款等，致現積欠無擔保債
    務至少3,368,340元，前即因無法清償債務，而於109年5月
    間向高雄市楠梓區調解委員申請與最大債權金融機構進行調
    解，惟於109年6月4日調解不成立等情，有110年4月15日更
    生聲請狀所附債權人清冊、財團法人金融聯合徵信中心前置
    協商專用債權人清冊、信用報告、調解不成立證明書、前置
    調解金融機構無擔保債務還款分配表等件在卷可稽，堪信為
    真實。
  ㈡聲請人自陳現打零工，幫忙私人老闆從事家務，每月收入約2
    0,000元，依雇主出具之工作證明書所示每月收入為20,000
    元，而其名下中國人壽保單皆為被保險人，而非可領取解約
    金之要保人，108、109年度申報所得分別為241,422元、5元
    ，現勞工保險投保於職業工會等情，有財產及收入狀況說明
    書、勞工保險被保險人投保資料表、綜合所得稅各類所得資
    料清單暨國稅局財產歸屬資料清單、收入切結書、110年5月
    26日補正狀所附雇主出具之工作證明書、中國人壽保險股份
    有限公司110年5月6日中壽保規字第1100001731號函附卷可
    稽。則查無聲請人有其他收入來源，佐以聲請人提出雇主出
    具之工作證明書為證，則以聲請人主張之收入來源，應全非
    虛罔，是以20,000元作為核算其現在償債能力之基礎，應能
    反映真實收入狀況。
  ㈢至支出部分，聲請人主張須扶養母親，每月支出扶養費3,000
    元。按直系血親相互間，互負扶養之義務，民法第1114條第
    1款定有明文。查聲請人母親劉○○，其108、109年度申報所
    得分別為109,000元、0元，名下無財產，每月領有勞保年金
    13,820元及國民年金20元等情，有戶籍謄本、綜合所得稅各
    類所得資料清單暨國稅局財產歸屬資料清單、領取各項年金
    之存摺內頁等附卷可證。扶養費用部分，依消債條例第64條
    之2第1、2項，並參照民法第1118、1119條規定，其負扶養
    義務之程度，亦應考量其目前身負債務之窘境，所負擔之扶
    養義務能力，自非比一般，在無其他更為詳實之資料可供佐
    證之情形下，故本院認定以110年度高雄市最低生活費標準
    之1.2倍16,009元為標準，則扣除所領年金與1名手足分擔母
    親扶養費後，聲請人每月應支出母親扶養費應以1,085元為
    度【計算式：（00000－00000－00）÷2＝1085】，聲請人就此
    主張支出3,000元，尚屬過高。至聲請人個人日常生活必要
    費用部分，審酌聲請人負債之現況，基於社會經濟活動之互
    賴及誠信，該日常生活所需費用，自應節制開支，不得有超
    越一般人最低生活標準之享受，否則反失衡平，本院依消債
    條例第64條之2第1項，參酌衛福部社會司所公告歷年最低生
    活費標準，110年度高雄市最低生活費標準13,341元之1.2倍
    為16,009元，則聲請人每月最低生活費除有特殊情形並有證
    據證明者外，自宜以此為度，始得認係必要支出。聲請人主
    張每月個人必要生活費為16,000元，尚低於上開標準16,009
    元，應屬可採。
  ㈣綜上所述，以聲請人現每月之收入20,000元為其償債能力基
    準，扣除其每月個人必要生活費16,000元、扶養費1,085元
    後僅餘2,915元，而聲請人目前負債總額為3,368,340元，以
    上開餘額按月攤還結果，約96年期間始能清償完畢，堪認聲
    請人確有不能清償債務或有不能清償之虞之情事。從而，聲
    請人主張已不能清償債務，聲請本院准予更生，依所舉事證
    及本院調查結果，即無不合。
四、末按「法院開始更生程序之裁定，應載明其年、月、日、時
    ，並即時發生效力。」、「法院裁定開始更生或清算程序後
    ，得命司法事務官進行更生或清算程序，必要時得選任律師
    、會計師或其他適當之自然人或法人一人為監督人或管理人
    。」消費者債務清理條例第45條第1 項、第16條第1 項分別
    定有明文。本件聲請人其目前收入及財產狀況，不能履行債
    務，依聲請人其目前收入及財產狀況，未償之債務亦屬不能
    清償，有如上述。此外，復查無聲請人有消費者債務清理條
    例第46條各款所定駁回更生聲請等事由，從而，聲請人聲請
    更生，洵屬有據，應予准許，爰命司法事務官進行本件更生
    程序。
五、依消費者債務清理條例第11條第1 項、第45條第1 項、第16
    條第1 項，裁定如主文。
中　　華　　民　　國　　110 　年　　9 　　月　　6 　　日
              　　        民事庭　法　官　薛博仁
以上正本係照原本作成。
本裁定已於110年9月6日下午4時公告。
本裁定不得抗告。
中　　華　　民　　國　　110 　年　　9 　　月　　6 　　日
  　                              書記官　郭南宏